【裁判字號】    97,訴,108
【裁判日期】    970514
【裁判案由】    債務人異議之訴
【裁判全文】
臺灣臺中地方法院民事判決               97年度訴字第108號
原      告  乙○○
被      告  甲○○
上列當事人間債務人異議之訴事件，經於民國97年4月30日言詞
辯論終結，本院判決如下：
    主    文
臺灣臺中地方法院94年度執字第26558號強制執行事件，被告所
據以聲請執行之執行名義（臺灣臺中地方法院93年度訴字第1188
號民事判決），就其中所命原告應將坐落台中縣東勢鎮○○段石
角小段1971地號如附圖編號Ａ所示面積0.0463公頃、編號Ｃ所示
面積0.4139公頃、編號Ｆ所示面積0.0156公頃等土地上之果樹、
自動噴藥設備、果樹棚架、抽水加壓設備及如附圖編號Ｄ所示面
積0.0005公頃之白鐵水塔、編號Ｇ所示面積0.0076公頃之鐵架工
寮拆除，並將上開土地返還予被告部分，不得對原告為強制執行
。
原告其餘之訴駁回。
訴訟費用由被告負擔10分之9，餘由原告負擔。
    事實及理由
甲、原告方面：
  一、聲明：臺灣臺中地方法院94年度執字第26558號強制執行
      事件，被告所據以聲請執行之執行名義（臺灣臺中地方法
      院93年度訴字第1188號民事判決），不得對原告為強制執
      行。
  二、陳述：
      （一）被告為已故賀雨田之繼承人，其被繼承人賀雨田生
            前持與原告間之臺灣臺中地方法院93年度訴字第11
            88號民事判決為執行名義，向臺灣臺中地方法院聲
            請對原告為強制執行（鈞院94年度執字第26558號
            ），命原告應將坐落台中縣東勢鎮○○段石角小段
            1971地號如附圖編號Ａ所示面積0.0463公頃、編號
            Ｃ所示面積0.4139公頃、編號Ｆ所示面積0.0156公
            頃等土地上之果樹、自動噴藥設備、果樹棚架、抽
            水加壓設備及如附圖編號Ｄ所示面積0.0005公頃之
            白鐵水塔、編號Ｇ所示面積0.0076公頃之鐵架工寮
            拆除，並自如附圖編號Ｈ所示面積0.0037公頃之木
            造鐵皮農舍遷出，將上開土地返還予被告及中華民
            國；另木造鐵皮農舍返還予被告。
      （二）因被告之被繼承人賀雨田係在民國62年間，依據臺
            灣省放領公有耕地扶植自耕農實施辦法（該辦法已
            於87年12月2日廢止）承領原為中華民國所有由臺
            中縣政府為管理機關之系爭土地所有權應有部分2
            分之1，但因系爭土地早在75年間以後即由原告所
            使用，被告之被繼承人賀雨田並未自為耕作，卻隱
            瞞其不自為耕作及將系爭土地移轉他人等事實，於
            72年間繳清地價，並於92年11月20日依據早期放領
            公有耕地清理作業要點規定，向臺中縣政府申辦系
            爭土地移轉登記，嗣被告之被繼承人賀雨田95年4
            月27日死亡後，系爭土地由被告繼承登記為所有權
            人。然被告之被繼承人賀雨田上開放領取得系爭土
            地應有部分2分之1之權源，因有不自為耕作及將系
            爭土地私自移轉之事實，已由臺中縣政府依早期放
            領公有耕地清理作業要點規定，解除承領契約在案
            ，臺中縣政府訴請被告應將系爭土地應有部分2分
            之1之所有權，移轉登記予中華民國一案，亦已判
            決臺中縣政府勝訴確定及辦理所有權移轉登記予中
            華民國所有在案。
      （三）被告原所有之系爭土地應有部分2分之1所有權，既
            經判決移轉登記予中華民國所有，被告自無權利再
            據上開臺灣臺中地方法院93年度訴字第1188號民事
            判決為執行名義，而向臺灣臺中地方法院聲請對原
            告為強制執行及命原告應將系爭土地上之地上物（
            果樹、自動噴藥設備、果樹棚架、抽水加壓設備、
            白鐵水塔、鐵架工寮）拆除並土地返還予被告。為
            此爰提起本件債務人異議之訴。
  三、證據：提出臺灣臺中地方法院93年度訴字第1188號、臺灣
      高等法院臺中分院96年度上易字第379號民事判決、土地
      登記謄本為證。
乙、被告方面：未於言詞辯論期日到場，亦未提出準備書狀作何
    聲明或陳述。
丙、得心證之理由：
  一、程序方面：本件被告未於言詞辯論期日到場，核無民事訴
      訟法第386條所列各款情形，爰依原告之聲請，由其一造
      辯論而為判決。次按，訴狀送達後，原告不得將原訴變更
      或追加他訴。但請求之基礎事實同一者，不在此限。民事
      訴訟法第255條第1項第2款定有明文。查原告起訴聲明原
      僅請求判命臺灣臺中地方法院94年度執字第26558號強制
      執行事件所為之強制執行程序應予撤銷，嗣於起訴狀送達
      被告後變更為臺灣臺中地方法院94年度執字第26558號強
      制執行事件，被告所據以聲請執行之執行名義（臺灣臺中
      地方法院93年度訴字第1188號民事判決），不得對原告為
      強制執行。依上揭規定，應予准許，合先敘明。
  二、當事人對於他造主張之事實，於言詞辯論時不爭執者，視
      同自認；當事人對於他造主張之事實，已於相當時期受合
      法之通知，而於言詞辯論期日不到場，亦未提出準備書狀
      爭執者，準用第1項之規定，民事訴訟法第280條第1項、
      第3項分別定有明文。
  三、經查，原告上開主張，業據提出臺灣臺中地方法院93年度
      訴字第1188號、臺灣高等法院臺中分院96年度上易字第37
      9號民事判決及土地登記謄本為證，核屬相符，被告對原
      告所主張之事實，已於相當時期受合法之通知，而未於言
      詞辯論期日到場，亦未提出書狀爭執，視同自認，原告上
      開主張信屬實在。
  四、按強制執行法第14條第1項規定，執行名義成立後，如有
      消滅或妨礙債權人請求之事由發生，債務人得於強制執行
      程序終結前，向執行法院對債權人提起異議之訴。如以裁
      判為執行名義時，其為異議原因之事實發生在前訴訟言詞
      辯論終結後者，亦得主張之。
  五、本件被告之被繼承人賀雨田生前持其與本件原告間之本院
      93年度訴字第1188號民事判決為執行名義，向本院民事執
      行處聲請對原告為強制執行（本院94年度執字第26558 號
      ），命原告應將坐落台中縣東勢鎮○○段石角小段1971
      地號如附圖編號Ａ所示面積0.0463公頃、編號Ｃ所示面積
      0.4139公頃、編號Ｆ所示面積0.0156公頃等土地上之果樹
      、自動噴藥設備、果樹棚架、抽水加壓設備及如附圖編號
      Ｄ所示面積0.0005公頃之白鐵水塔、編號Ｇ所示面積0.00
      76公頃之鐵架工寮拆除，並自如附圖編號Ｈ所示面積0.00
      37公頃之木造鐵皮農舍遷出，將上開土地返還予被告及中
      華民國；另木造鐵皮農舍返還予被告。嗣被告之被繼承人
      賀雨田依放領而取得系爭土地權利範圍2分之1之權源，因
      有不自為耕作及將系爭土地私自移轉之事實，而為臺中縣
      政府解除承領，臺中縣政府並訴請被告應將系爭土地權利
      範圍2分之1之所有權，移轉登記予中華民國所有一節，亦
      經判決臺中縣政府勝訴及辦畢所有權移轉登記予中華民國
      所有在案。按所有物返還請求權，乃係本於所有權而為之
      權能，本件系爭土地之所有權既經判決移轉予中華民國並
      辦畢所有權移轉登記，被告所據以為執行之系爭土地所有
      物侵害排除及返還請求權，自失其附麗。從而，原告依強
      制執行法第14條規定，提起本件債務人異議之訴，訴請判
      決本院94年度執字第26558號強制執行事件，被告所據以
      聲請執行之執行名義（本院93年度訴字第1188號民事判決
      ），就其中所命本件原告應將坐落台中縣東勢鎮○○段石
      角小段1971地號如附圖編號Ａ所示面積0.0463公頃、編號
      Ｃ所示面積0.4139公頃、編號Ｆ所示面積0.0156公頃等土
      地上之果樹、自動噴藥設備、果樹棚架、抽水加壓設備及
      如附圖編號Ｄ所示面積0.0005公頃之白鐵水塔、編號Ｇ所
      示面積0.0076公頃之鐵架工寮拆除，並將上開土地返還予
      本件被告部分，不得對原告為強制執行，為有理由，此部
      分應予准許。
  六、末查，本院93年度訴字第1188號民事判決，除依系爭土地
      之所有權源而判命本件原告應拆屋還地外，另判認如附圖
      編號Ｈ所示之木造鐵皮農舍，亦為本件被告之被繼承人賀
      雨田所有，本件原告應自如附圖編號Ｈ所示面積0.0037公
      頃之木造鐵皮農舍遷出，並將木造鐵皮農舍返還予本件被
      告之被繼承人賀雨田。因此部分乃係被告之被繼承人賀雨
      田本於建物所有權而為之民法第767條所有物返還請求，
      並不在上述本院93年度訴字第1188號及臺灣高等法院臺中
      分院96年度上易字第379號民事判決之範圍內，是原告據
      本院93年度訴字第1188號及臺灣高等法院臺中分院96年度
      上易字第379號民事判決，主張被告亦不得據以對如附圖
      編號Ｈ所示面積0.0037公頃之木造鐵皮農舍為命其遷出及
      將木造鐵皮農舍返還之執行一節，於法尚非有據，原告此
      部分主張，應予駁回。
丁、綜上所述，原告訴請判決本院94年度執字第26558號強制執
    行事件被告所據以聲請執行之執行名義（本院93年度訴字第
    1188號民事判決），不得對其為強制執行。就其中命原告應
    將坐落台中縣東勢鎮○○段石角小段1971地號土地如附圖編
    號Ａ所示面積0.0463公頃、編號Ｃ所示面積0.4139公頃、編
    號Ｆ所示面積0.0156公頃等土地上之果樹、自動噴藥設備、
    果樹棚架、抽水加壓設備及如附圖編號Ｄ所示面積0.0005公
    頃之白鐵水塔、編號Ｇ所示面積0.0076公頃之鐵架工寮拆除
    ，並將上開土地返還予被告部分，為有理由，予以准許；逾
    此部分所為被告不得對如附圖編號Ｈ所示面積0.0037公頃之
    木造鐵皮農舍為命其遷出及將木造鐵皮農舍返還之執行一節
    ，原告之主張則屬無據，應予駁回。
戊、據上論結，本件原告之訴為一部有理由，一部無理由，依民
    事訴訟法385條第1項前段、第79條，判決如主文。
中    華    民    國    97    年    5    月     14    日
                  民事第二庭    法  官  林宗成
正本係照原本作成。
如對本判決上訴，須於判決送達後20日內向本院提出上訴狀。
中    華    民    國    97    年    5    月     14    日
                                書記官  鄭晉發


司法院資訊處製作；財團法人民間司法改革基金會備份。
